臺灣高等法院高雄分院刑事判決
110年度上訴字第790號
上  訴  人  
即  被  告  郭家緯


選任辯護人  雷皓明律師
            廖懿涵律師
上列上訴人因違反毒品危害防制條例案件，不服臺灣橋頭地方法
院109年度訴字第565號，中華民國110年5月4日第一審判決（起
訴案號：臺灣橋頭地方檢察署109年度偵字第6278號），提起上
訴，本院判決如下：
    主  文
原判決關於甲○○部分撤銷。
甲○○共同販賣第三級毒品，未遂，累犯，處有期徒刑壹年捌月。
扣案如附表編號1、2所示之物均沒收。
    事  實
一、甲○○及陳○○（業經原審判處有期徒刑1年9月，緩刑5年確定
    ）均明知附表編號1所示之毒品咖啡包，均內含毒品危害防
    制條例第2條第2項第3款、第4款所規定之第三級、第四級毒
    品，不得非法販賣，竟共同基於販賣第三級、第四級毒品以
    營利之犯意聯絡，由甲○○持其所有附表編號2之行動電話，
    以微信通訊軟體暱稱「夜夜(營)」，於民國109年5月9日22
    時38分許，在微信群組「高雄聚集地」，傳送兜售含有第三
    級、第四級毒品成分咖啡包等訊息，適警接獲上開推銷毒品
    之廣告內容，於同月24日16時38分許喬裝購毒者詢問，甲○○
    與警喬裝之買家達成以新臺幣（下同）4,300元出售毒品咖
    啡包10包之合意。甲○○即駕駛陳○○所有車牌號碼0000-00號
    自用小客車搭載陳○○，於同日19時37分許，至高雄市○○區○
    道○路00號前欲進行交易，旋遭警查獲而未遂，並當場扣得
    附表編號1、2所示之物，始悉上情。
二、案經高雄市政府警察局岡山分局報告臺灣橋頭地方檢察署檢
    察官偵查起訴。
    理  由
一、證據能力部分：
　　按被告以外之人於審判外之言詞或書面陳述，屬傳聞證據，
    原則上不得作為證據；惟被告以外之人於審判外之陳述，雖
    不符刑事訴訟法第159條之1至第159條之4之規定，而經當事
    人於審判程序同意作為證據，法院審酌該言詞陳述或書面陳
    述作成時之情況，認為適當者，亦得為證據，刑事訴訟法第
    159條第1項、第159條之5第1項分別定有明文。查本判決所
    引用屬於傳聞證據之部分，均已依法踐行調查證據程序，且
    檢察官、被告及其辯護人於本院審理時，均明示同意有證據
    能力（本院卷第140頁），基於尊重當事人對於傳聞證據之
    處分權，及證據資料越豐富越有助於真實發現之理念，本院
    審酌該等證據作成時之情況，並無違法取證之瑕疵，且無顯
    不可信之情形，以之作為證據應屬適當，自均有證據能力。
二、認定事實所憑之證據及理由：
  ㈠前揭犯罪事實，業據上訴人即被告甲○○（下稱被告）於警詢
    、偵查、原審及本院審理時均坦承不諱(警卷第11至17頁，
    偵卷第13、17頁，原審卷第226、227頁，本院卷第184、185
    頁)，核與同案被告陳○○於警詢、偵查及原審審理時之供述
    相符（警卷第23至33頁，偵卷第13、15頁，原審卷第227頁
    ），且有對話擷圖照片、警員職務報告、高雄市政府警察局
    岡山分局偵查隊搜索、扣押筆錄、扣押物品目錄表、現場及
    扣押物品照片、內政部警政署刑事警察局109年9月16日刑鑑
    字第1090069138號鑑定書等附卷可稽（警卷第7頁、第69至7
    5頁、第79至125頁，偵卷第103至107頁、第101至102頁），
    暨附表編號1、2所示之物扣案可佐，足徵被告之自白與事實
    相符，堪予採信。
  ㈡被告於警詢時供稱：我是以3,500元向暱稱「藍寶」之人購買
    10包毒品咖啡包，欲以4,300元賣予喬裝買家之員警等語（
    警卷第14頁，原審卷第98頁），已徵被告有販賣毒品以營利
    之意圖。又非法販賣毒品係政府嚴予查緝之違法行為，且毒
    品無公定之價格，並可任意分裝、添加其他成份或增減其份
    量，而每次買賣之價量，亦隨時依雙方關係之深淺、當時之
    資力、需求程度及對行情之認知等因素而異其標準，非可一
    概而論，因之販賣之獲利，委難察得實情，而販賣之人從價
    差或量差中牟利方式雖異，惟其圖利之非法販賣行為則均相
    同，是縱未確切查得販賣賺取之實際差價，但除別有事證，
    足認係按同一價格轉讓，確未牟利之情形外，尚難執此認非
    法販賣之事證有所不足。且毒品價格昂貴，取得不易，苟無
    利可圖，應無甘冒被查緝法辦之危險，而平白從事轉讓毒品
    犯行之可能，當屬符合論理法則且不違背社會通常經驗之合
    理判斷，自足認被告供稱其意圖販賣該批毒品咖啡包以賺取
    價差等情，應與事實相符，堪予採信。
  ㈢綜上所述，被告意圖營利而販賣第三級、第四級毒品未遂之
    犯行，已堪認定。本案事證明確，應依法論科。
三、論罪科刑：
　㈠新舊法比較：
　　被告行為後，毒品危害防制條例第4條第3項、第4項之販賣
    第三級、第四級毒品罪之規定，已於109年1月15日修正公布
    ，於同年7月15日施行。修正前同條例第4條第3項、第4項之
    法定刑分別為「7年以上有期徒刑，得併科新臺幣700萬元以
    下罰金」、「5年以上12年以下有期徒刑，得併科新臺幣300
    萬元以下罰金」；修正後則分別改為「7年以上有期徒刑，
    得併科新臺幣1,000萬元以下罰金」、「5年以上12年以下有
    期徒刑，得併科新臺幣500萬元以下罰金」，而提高得併科
    罰金刑之金額；另修正前同條例第17條第2項規定：「犯第4
    條至第8條之罪於偵查及審判中均自白者，減輕其刑」，修
    正後則規定：「犯第4條至第8條之罪於偵查及歷次審判中均
    自白者，減輕其刑」，亦即修正後必須於偵查及歷次審判中
    均自白，始得減輕其刑。上開規定經比較之結果，均以適用
    修正前之規定較有利於被告，自應依修正前之規定論處。至
    於該次修正同時增訂第9條第3項規定：「犯前5條之罪而混
    合2種以上之毒品者，適用其中最高級別毒品之法定刑，並
    加重其刑至二分之一。」因屬刑法分則之加重，且於被告行
    為後始施行，基於罪刑法定原則，本案並無該項規定之適用
    餘地，附此敘明。
  ㈡核被告所為，係犯修正前毒品危害防制條例第4條第6項、第3
    項、第4項之販賣第三級、第四級毒品未遂罪。又被告係以
    一販賣行為，同時販賣含有第三級、第四級毒品之咖啡包，
    屬以一行為觸犯二罪名之想像競合犯，應依刑法第55條規定
    ，從一重之販賣第三級毒品未遂罪處斷。被告與同案被告陳
    ○○就前揭犯行間，有犯意聯絡及行為分擔，為共同正犯。
  ㈢刑之加重、減輕部分：
  1.被告前因妨害風化案件，經臺灣橋頭地方法院107年度簡字
    第1149號判處有期徒刑3月確定，於108年3月21日易科罰金
    執行完畢等情，有臺灣高等法院被告前案紀錄表在卷可考。
    其於有期徒刑執行完畢後，5年內故意再犯本案有期徒刑以
    上之罪，為累犯。且本案並無司法院釋字第775號解釋意旨
    所指加重其最低本刑，致生行為人所受之刑罰超過其所應負
    擔之罪責，而不符罪刑相當原則、比例原則之情形，自應依
    刑法第47條第1項之規定加重其刑。
  2.被告雖已著手販賣第三級毒品犯行，惟因員警喬裝買家，自
    始不具購買毒品之真意，被告因而未能實際售出毒品，其犯
    罪係屬未遂，所生危害較既遂犯為輕，爰依刑法第25條第2
    項之規定，按既遂犯之刑減輕之。
  3.被告就上開犯行於偵查及審理中均坦承犯行，已如前述，應
    依修正前毒品危害防制條例第17條第2項規定，減輕其刑。
  4.按犯第4條至第8條、第10條或第11條之罪，供出毒品來源，
    因而查獲其他正犯或共犯者，減輕或免除其刑，毒品危害防
    制條例第17條第1項定有明文。此處所謂查獲，凡職司偵查
    程序之公務員因職務上之機會，或因其個人之經驗、閱歷，
    認有犯罪嫌疑，而對嫌疑人依法採取任何調查、追緝之手段
    ，足認已對其啟動偵查犯罪程序者，即屬之，至蒐集所得之
    證據是否足以證明嫌疑人犯罪，則非所問，縱罪證猶嫌不足
    而有待進一步追查，亦應於後續偵查、審判程序補充行之，
    要難因此謂其尚未破獲（最高法院101年度台上字第1699號
    判決意旨參照）。經查：
　⑴被告於109年5月25日警詢時，即已供述扣案如附表編號1之毒
    品咖啡包係向暱稱「藍寶」之人所購買等語（警卷第14頁）
    ，並配合警方於同月26日16時許聯絡「藍寶」後，誘出吳○○
    攜帶毒品咖啡包前來交易而為警當場查獲，嗣吳○○業經檢察
    官提起公訴等情，有高雄市政府警察局岡山分局110年1月25
    日高市警岡分偵字第11070183300號函附之職務報告、臺灣
    橋頭地方檢察署110年1月28日橋檢信律109偵6278字第11090
    03368號函及同署檢察官起訴書在卷可佐（原審卷第111頁、
    第121至126頁），足見被告曾聯繫「藍寶」之人交易毒品咖
    啡包而協助警方查獲吳○○。
　⑵被告於本院審理時供稱：我於109年5月9日跟「藍寶」說小姐
    、咖啡我都要，小姐是指K他命，咖啡是指小米圖樣的毒品
    咖啡包，我們相約5月20日交易，但到了5月20日上午5點57
    分，他傳訊息給我，說只剩下喝的，就是小米圖樣的毒品咖
    啡包，那天我買了大概30至40包的小米咖啡包，我在本案賣
    給員警的就是其中10包。後來5月25日下午9點14分我傳訊息
    問「藍寶」還有沒有小米咖啡包，他在同日下午9點51分說
    「上次丟完就沒拉了」，表示我們5月20日當天確實有交易
    等語（本院卷第142頁）。經本院當庭勘驗附表編號2之行動
    電話關於被告與暱稱「至尊藍寶」之對話內容，顯示被告於
    109年5月9日上午7時19分稱：「做回可以一比2000給你」，
    並於同日7時27分與「至尊藍寶」通話3分28秒；於同月20日
    上午5時57分，「至尊藍寶」回稱：「只有喝的喔」；同月2
    5日下午9時14分至51分，被告稱：「兄弟、小米還有嗎」，
    「至尊藍寶」回稱：「沒了、上次丟完就沒拉了」等情，有
    本院勘驗筆錄及對話截圖附卷可稽（本院卷第142、145、14
    7頁），可見被告前揭所述應非子虛。再參諸扣案如附表編
    號1所示之毒品咖啡包10包，其外包裝確實均有「小米」之
    圖樣，有現場查獲照片存卷可查（警卷第81頁），亦核與前
    揭對話內容中，被告向「至尊藍寶」詢問：「小米還有嗎」
    ，「至尊藍寶」則回稱：「沒了、上次丟完就沒拉了」等語
    相符，足見被告供稱「藍寶」之人即為其販賣附表編號1所
    示毒品之來源等語，應堪採信。
　⑶至檢察官雖僅起訴吳○○於109年5月26日15時33分許販賣毒品
    咖啡包予被告之犯行，而未起訴同月20日之犯行，惟此乃檢
    察官認依其蒐集所得之證據尚不足以證明吳○○於同月20日之
    犯行，而為其裁量起訴與否之結果，揆諸前揭說明，尚難據
    此逕謂被告並未供出其毒品來源。
　⑷綜上，本案應認被告已供出其販賣附表編號1毒品咖啡包之來
    源為「藍寶」，因而查獲吳○○，自應依毒品危害防制條例第
    17條第1項之規定，減輕其刑。
　5.被告兼有前揭刑之加重（1項）及減輕（3項）事由，應依序
    先加重後遞減之。
　6.按犯罪之情狀顯可憫恕，認科以最低度刑仍嫌過重者，得酌
    量減輕其刑，刑法第59條固有明文。然此所謂「犯罪之情狀
    顯可憫恕」，係指審酌刑法第57條各款所列事項以及其他一
    切與犯罪有關之情狀之結果，認其犯罪足堪憫恕者而言，必
    須犯罪另有特殊之原因與環境等，在客觀上顯然足以引起一
    般同情，認為縱予宣告法定最低度刑，猶嫌過重者，始有其
    適用（最高法院45年台上字第1165號判例意旨參照）。查本
    案被告之罪刑已依序先加重1次後遞減3次，故可量處之最低
    刑度為有期徒刑8月，已難認本案確有縱予宣告法定最低度
    刑，仍嫌過重之情形；且第三級、第四級毒品除影響施用者
    之身心健康外，亦間接影響社會治安，被告為受過教育、智
    識成熟之成年人，對此自難諉為不知，竟仍意圖營利而為上
    揭犯行，應值非難。再考量刑罰除特別預防外，另兼有一般
    預防之作用，亦即刑罰除須對具體個案之不法行為予以評價
    外，另亦不能不考慮對一般抽象之其他潛在案件所生之宣示
    效果，本案如遽予減輕，易使其他販毒之人心生投機、甘冒
    風險。綜合被告之一切犯罪情狀，尚不足認有何特殊之原因
    與環境等，在客觀上顯然足以引起一般同情，而有縱予宣告
    法定最低度刑仍嫌過重之情形，自不能再適用刑法第59條規
    定酌減其刑，併予敘明。
四、上訴論斷之理由：　
　㈠原判決關於被告部分認罪證明確，予以論罪科刑，固非無見
    。惟被告已供出其毒品來源為吳○○，故應依毒品危害防制條
    例第17條第1項之規定予以減輕其刑，已如前述，原判決以
    無法證明吳○○為被告販賣附表編號1所示毒品之來源而未予
    減輕其刑，尚有未恰。被告上訴意旨認原審未審酌此一對其
    有利之事由，而指摘原判決不當，即有理由，自應由本院將
    此部分撤銷改判。
　㈡爰以行為人之責任為基礎，審酌被告正值青年，卻不思以正
    當合法途徑賺取收入，無視於國家對於杜絕毒品犯罪之禁令
    ，為牟取私利而販賣第三級、第四級毒品，雖屬未遂，但其
    無視毒品戕害他人健康及危害社會安全，所為實應非難；惟
    衡酌被告始終坦承犯行，並提供相關毒品之犯罪線索予警方
    偵辦之犯後態度，除上開另案起訴書等資料外，另有高雄市
    政府警察局苓雅分局110年1月21日高市警苓分偵字第110701
    78500號函附員警職務報告可佐（原審卷第113至118頁），
    再參酌被告所欲販賣毒品咖啡包之價格、數量非鉅，並考量
    其為高中畢業之智識程度、已離婚、需扶養2名未成年子女
    、目前籌備自行開店營業及有癲癇症狀之家庭經濟狀況（本
    院卷第185頁）等一切情狀，量處如主文第2項所示之刑。
五、沒收部分：
  ㈠扣案如附表編號1所示之物，為被告所有而販賣未遂之第三級
    、第四級毒品，屬於違禁物，應依刑法第38條第1項之規定
    ，宣告沒收；又上開毒品外包裝袋因含有微量毒品難以完全
    析離，應與毒品視為一體，同依刑法第38條第1項之規定宣
    告沒收。
  ㈡扣案如附表編號2所示之物，係被告所有供其犯本案販賣第三
    級、第四級毒品犯行所用之物，業據其於警詢時供述明確（
    警卷第15頁），應依毒品危害防制條例第19條第1項之規定
    ，宣告沒收。
  ㈢至附表編號3至7所示之扣案物，依卷內既有事證，尚無從證
    明與被告之本案犯行有關，爰不予宣告沒收。另被告所駕駛
    販賣毒品之車輛，係同案被告陳○○所有，業據其2人供述明
    確，因被告所欲販賣之毒品重量不多，堪認屬可隨身攜帶之
    物，故該車輛僅單純作為代步之工具，尚非毒品危害防制條
    例第19條第2項所謂「犯第4條之罪所使用之水、陸、空交通
    工具」，自無須諭知沒收，附此敘明。
六、原審同案被告陳○○未提起上訴，自非本院審理範圍，附此敘
    明。　　
據上論結，應依刑事訴訟法第369條第1項前段、第364條、第299
條第1項前段，判決如主文。
本案經檢察官楊翊妘提起公訴，檢察官高大方到庭執行職務。
中　　華　　民　　國　　111 　年　　1 　　月　　27　　日
                  刑事第二庭  審判長法  官  孫啓強
                                    法  官  范惠瑩
                                    法  官  鄭詠仁
以上正本證明與原本無異。
如不服本判決，應於判決送達後20日內向本院提出上訴狀，其未
敘述理由者並應於提出上訴狀後20日內向本院補提理由書（應附
繕本）。
中　　華　　民　　國　　111 　年　　1 　　月　　27　　日
                                    書記官  楊明靜
附錄本判決論罪科刑法條：
修正前毒品危害防制條例第4條
製造、運輸、販賣第一級毒品者，處死刑或無期徒刑；處無期徒
刑者，得併科新臺幣二千萬元以下罰金。
製造、運輸、販賣第二級毒品者，處無期徒刑或七年以上有期徒
刑，得併科新臺幣一千萬元以下罰金。
製造、運輸、販賣第三級毒品者，處七年以上有期徒刑，得併科
新臺幣七百萬元以下罰金。
製造、運輸、販賣第四級毒品者，處五年以上十二年以下有期徒
刑，得併科新臺幣三百萬元以下罰金。
製造、運輸、販賣專供製造或施用毒品之器具者，處一年以上七
年以下有期徒刑，得併科新臺幣一百萬元以下罰金。
前五項之未遂犯罰之。
附表：
編號          扣案物品名稱 所有人  備註  1 淡藍色包裝、標示「MI」字樣之毒品咖啡包10包(驗前總毛重77.30公克，包裝總重約17.70公克，驗前總淨重約59.60公克，4-甲基甲基卡西酮之驗前總純質淨重約1.19公克），均含有第三級毒品4-甲基甲基卡西酮(4-methylmethcathinone、Mephedrone、4-MMC)；微量第三級毒品甲基-N,N-二甲基卡西酮(Methyl-N,N-Dimethylcathinone)及微量第四級毒品硝西泮(耐妥眠)(Nitrazepam)等成分（微量為純度未達1%，無法估算純質淨重） 甲○○ 沒收  2 手機1支(含0000000000號SIM卡) 甲○○ 沒收  3 電子磅秤1台 甲○○ 不沒收  4 紅紫色包裝、標示「Instagram」字樣之毒品咖啡包2包 陳○○ 不沒收  5 愷他命2包（驗前淨重：1.609公克、1.765公克） 陳○○ 不沒收  6 電子磅秤1台 陳○○ 不沒收  7 分裝袋1包 陳○○ 不沒收